【裁判字號】    95,訴,1619
【裁判日期】    950714
【裁判案由】    違反著作權法
【裁判全文】
臺灣臺中地方法院刑事判決              95年度訴字第1619號
公  訴  人  臺灣臺中地方法院檢察署檢察官
被      告  甲○○
上列被告因違反著作權法案件，經檢察官提起公訴（94年度偵字
第15484號），本院合議庭裁定由受命法官獨任進行簡式審判程
序，判決如下：
    主    文
甲○○連續意圖銷售而擅自以重製於光碟之方法侵害他人之著作
財產權，處有期徒刑拾月，緩刑肆年。
扣案之電腦壹組、如附表二、三所示盜版遊戲光碟片合計貳佰柒
拾壹片、空白光碟片陸拾捌片、棉套壹批、外接燒錄機壹台、存
摺壹本，均沒收。
    犯罪事實及理由
一、本案犯罪事實：
    甲○○明知如附表一編號一至三所示圖樣，分別係日商光榮
    股份有限公司、日商新力電腦娛樂股份有限公司先後向我國
    經濟部中央標準局或於民國八十八年一月二十六日改制之智
    慧財產局申請註冊，於如附表一編號一至三所示之專用期間
    內，就所指定之商品，取得商標權之商標圖樣，現均仍在商
    標專用期限內。而如附表二所示之電視遊樂器光碟軟體則係
    臺灣光榮綜合資訊股份有限公司、日商光榮股份有限公司，
    如附表三所示之電視遊樂器光碟軟體則係日商新力電腦娛樂
    股份有限公司分別享有著作權之電腦程式著作，均尚在著作
    財產權存續期間內，任何人非經各該享有著作權公司之同意
    或授權，不得意圖銷售而擅自重製於光碟，或散布盜版光碟
    。亦明知其於網路上向姓名年籍不詳之成年人所購入內容含
    有如附表二、三所示之電視遊樂器光碟，係未經前揭著作權
    人同意或授權重製，如經放入電視遊樂器主機執行，會顯示
    如附表一所示商標圖樣之盜版品，竟未得上開商標權人、著
    作權人之同意或授權，即基於仿冒商標、意圖銷售而擅自以
    重製於光碟之方法侵害他人之著作財產權、販賣散布盜版仿
    冒光碟之概括犯意，自九十四年二月間某日起，在臺中市○
    ○路三六六號二樓三室及臺中縣太平市○○路三三七巷二弄
    七號十樓，擅自以燒錄機將前揭著作權人之電腦程式著作（
    含附表一所示商標圖樣），連續重製使用於空白光碟內，再
    於臺中縣太平市○○路三三七巷二弄七號十樓住處內，以電
    腦連線上網，在奇摩家族網站之網頁內刊登販售盜版仿冒光
    碟之目錄，並以其所有之z86531@yahoo.com.tw電子郵件信
    箱與不特定客戶訂購聯絡，以每片新臺幣（下同）一百元之
    價格，連續販售予不特定人，迨客戶將訂購之金額匯入其所
    有開設在臺中縣太平宜欣郵局局號0000000號、帳號0000000
    號帳戶內，甲○○即委由不知情之成年郵務人員將盜版仿冒
    光碟寄交予客戶。總計甲○○因而收入約二萬元。嗣於九十
    四年四月六日十四時許，為警持本院核發之搜索票，進入臺
    中市樂業樂三六六號二樓三室執行搜索，當場扣得甲○○所
    有供非法重製盜版仿冒光碟之外接燒錄機一台、非法重製之
    如附表二、三所示盜版仿冒光碟合計二百七十一片，另在臺
    中縣太平市○○路三三七巷二弄七號起獲甲○○所有及使用
    之電腦一組、空白光碟片六十八片、棉套一批、上開帳戶存
    摺一本。
二、上開犯罪事實，有以下證據可證：
（一）被告甲○○於警詢、偵查中之自白，及於本院準備程序及
      審理時為認罪之陳述。
（二）日商新力電腦娛樂股份有限公司之告訴代理人林秋萍、臺
      灣光榮綜合資訊股份有限公司之告訴代理人楊文華分別於
      警詢時之證述。
（三）中華郵政股份有限公司台中郵局函附之被告甲○○郵局帳
      號第0000000號帳戶立帳申請書、交易詳情表、中華民國
      商標註冊證、日商新力公司提出之經認證美國著作權局著
      作權登記證書、PlayStatin2真品遊戲軟體光碟標示面與
      光碟外包裝封面影本、鑑定報告、ADSL用客資料、中華電
      信數據通信分公司中區客服中心回覆單、電子郵件信箱申
      請人資料及使用紀錄、鑑視證明、內政部警政署保安警察
      第二總隊第一大隊第三中隊搜索筆錄暨扣押物品目錄表、
      網站資料、存摺交易明細、照片、
（四）扣案之電腦一組、如附表二、三所示盜版遊戲光碟片合計
      二百七十一片、空白光碟片六十八片、棉套一批、外接燒
      錄機一台、上開帳戶存摺一本。
三、被告甲○○為警查獲時，雖另扣得扣押物品目錄表所載「盜
    版電腦遊戲、程式、影音、音樂光碟片」共二十六片，但尚
    無任何證據可證與上揭犯罪事實有何關聯，亦無證據證明被
    告甲○○就此等扣案物有何犯罪事實，爰不諭知沒收，併此
    明。
四、依刑事訴訟法第二百七十三條之一第一項、第二百九十九條
    第一項前段、第三百十條之二、第四百五十四條第一項，商
    標法第八十一條第一款、第八十二條、第八十三條，著作權
    法第九十一條第三項、第九十一條之一第三項、第九十八條
    ，刑法第二條第一項前段、第十一條，第五十六條（修正前
    ）、第五十五條（修正前）、第七十四條第一項第一款，判
    決如主文。（新舊法比較參附件說明）
本案經檢察官乙○○到庭執行職務
中    華    民    國    95    年    7     月    14    日
                  刑事第十一庭  法  官  莊嘉蕙
以上正證明與原本無異。
如不服本判決，應於送達後十日內向本院提出上訴狀（須附繕本
），上訴於臺灣高等法院臺中分院。
                                書記官  魏愛玲
中    華    民    國    95    年    7     月    14    日
附錄論罪科刑法條
著作權法第九十一條
擅自以重製之方法侵害他人之著作財產權者，處三年以下有期徒
刑、拘役，或科或併科新臺幣七十五萬元以下罰金。
意圖銷售或出租而擅自以重製之方法侵害他人之著作財產權者，
處六月以上五年以下有期徒刑，得併科新臺幣二十萬元以上二百
萬元以下罰金。
以重製於光碟之方法犯前項之罪者，處六月以上五年以下有期徒
刑，得併科新臺幣五十萬元以上五百萬元以下罰金。
著作僅供個人參考或合理使用者，不構成著作權侵害。
著作權法第九十一條之一
擅自以移轉所有權之方法散布著作原件或其重製物而侵害他人之
著作財產權者，處三年以下有期徒刑、拘役，或科或併科新臺幣
五十萬元以下罰金。
明知係侵害著作財產權之重製物而散布或意圖散布而公開陳列或
持有者，處三年以下有期徒刑，得併科新臺幣七萬元以上七十五
萬元以下罰金。
犯前項之罪，其重製物為光碟者，處六月以上三年以下有期徒刑
，得併科新臺幣二十萬元以上二百萬元以下罰金。但違反第八十
七條第四款規定輸入之光碟，不在此限。
犯前二項之罪，經供出其物品來源，因而破獲者，得減輕其刑。
商標法第八十一條
未得商標權人或團體商標權人同意，有下列情形之一者，處三年
以下有期徒刑、拘役或科或併科新臺幣二十萬元以下罰金：
  一  於同一商品或服務，使用相同之註冊商標或團體商標者。
  二  於類似之商品或服務，使用相同之註冊商標或團體商標，
      有致相關消費者混淆誤認之虞者。
  三  於同一或類似之商品或服務，使用近似於其註冊商標或團
      體商標之商標，有致相關消費者混淆誤認之虞者。
商標法第八十二條
明知為前條商品而販賣、意圖販賣而陳列、輸出或輸入者，處一
年以下有期徒刑、拘役或科或併科新臺幣五萬元以下罰金。
附件：
一、刑法第二條第一項規定：
    查被告行為後，刑法第二條第一項業於九十四年二月二日修
    正公布，並自九十五年七月一日起施行；修正後刑法第二條
    第一項規定，已將新舊法律適用之「從新從輕」原則，改採
    「從舊從輕」原則，而此規定僅係規範行為後法律變更所生
    新舊法律比較適用之準據法，並非實體刑罰法律，自不生行
    為後法律變更之比較適用之問題，應逕行適用新法第二條第
    一項之規定，為「從舊從輕」之比較。
二、著作權法第九十一條第三項、第九十一條之一第三項、商標
    法第八十一條第一款、第八十二條法定刑為罰金部分：
    被告行為後，刑法第三十三條第五款業於九十四年二月二日
    修正公布，並自九十五年七月一日起施行；修正後刑法第三
    十三條第五款規定「罰金：新臺幣一千元以上，以百元計算
    之。」，與修正前刑法第三十三條第五款規定「罰金：一元
    以上。」不同。比較新舊法結果，以舊法較有利於行為人，
    故依刑法第二條第一項前段規定，本案關於法定刑罰金部分
    ，自應適用行為時之法律即修正前刑法第三十三條第五款規
    定決定其罰金部分之法定刑。
三、刑法第五十五條牽連犯、第五十六條連續犯規定之綜合比較
    ：
（一）被告行為後，刑法第五十五條牽連犯之規定，業於九十四
      年二月二日修正公布刪除，並自九十五年七月一日施行。
      則本案被告所犯著作權法第九十一條第三項、著作權
      法第九十一條之一第三項、商標法第八十一條第一款、
      商標法第八十二條等四罪間，依修正前即行為時之規定
      ，所犯二罪及二罪，分別係想像競合之關係，各
      應從一重之二罪處斷，而所犯二罪間，則有牽連
      犯之關係，復應從一重之罪論處。若依修正後之刑法，
      既已刪除牽連犯之規定，則所犯二罪，應依數罪併罰
      之規定分論併罰。比較新舊法之規定，修正後之規定並非
      較有利於被告。
（二）被告行為後，刑法第五十六條連續犯之規定，亦於九十四
      年二月二日修正公布刪除，並自九十五年七月一日施行，
      則被告之犯行，因行為後新法業已刪除連續犯之規定，此
      刪除雖非犯罪構成要件之變更，但顯已影響行為人刑罰之
      法律效果，自屬法律有變更，依新法第二條第一項規定，
      比較新、舊法結果，仍應適用較有利於被告之行為時法律
      即舊法論以連續犯（最高法院九十五年第八次刑事庭會議
      決議參照）。
（三）綜上，經綜合比較修正前後有關刑法第五十五條牽連犯、
      第五十六條連續犯之規定後，本案應依修正前之刑法第五
      十五條牽連犯及第五十六條之規定，論以一罪，並依連續
      犯規定，加重其刑。
四、刑法第七十四條部分：
    犯罪在刑法新法施行前，新法施行後，緩刑之宣告，應適用
    新法第七十四條之規定，最高法院九十五年五月二十三日刑
    事庭第八次會議決議第七點可資參照。故本案應適用新法第
    七十四條之規定。


司法院資訊處製作；財團法人民間司法改革基金會備份。
